【裁判字號】    90,家訴,23
【裁判日期】    900330
【裁判案由】    給付扶養費
【裁判全文】
臺灣臺南地方法院民事判決  九十年度家訴字第二三號
    原      告  丙○○
    訴訟代理人  乙○○
    被      告  甲○○
                        身分證.
右當事人間請求給付扶養費事件，本院判決如左：
    主      文
原告之訴駁回。
訴訟費用由原告負擔。
    事      實
甲、原告方面：
一、聲明：
(一)被告應給付原告新台幣二百四十八萬元及自起訴狀繕本送達翌日起至清償日止，
    按年息百分之五計算之利息，暨自民國八十九年六月一日，按月給付二萬一千元
    。
(二)訴訟費用由被告負擔。
二、陳述：
(一)被告甲○○於五十五年入贅原告丙○○為贅夫，而於七十三年九月十四日無故離
    家，被告離家後原告靠零工及幫佣入、社會救濟等所得，供應家中所需費用，並
    扶養患有腰椎退化性關節炎之老母及子女乙○○、張鴻彬、張鴻裕長大，現年事
    已高，無法打幫佣、打零工維持家計。
(二)按家庭生活費用，夫無支付能力時，由妻之財產之全部負擔，民法第一千零二十
    六條定明明文，又依最高法院五十年台上字第二七三七號判例，夫妻法定財產制
    關於家庭生活費用，除夫無支付能力時，由妻就其財產全部負擔外，以夫負擔為
    原則，如妻有正當理由而與夫分居時，夫仍應負擔妻之生活費用即家庭生活費用
    ，此與法定扶養義務不同，被告無故遺棄原告及子女不顧，對妻之生活費用仍應
    負責。
(三)依民法第一千一百十六條之一規定：夫妻互相扶養義務，其負扶養義務之順序與
    直系血親卑親屬同，其受扶養義務之順序與直系血親尊親屬同。夫妻間互受扶養
    權利之順序，既與直系血親尊親屬同，自不以無謀生能力為必要。
(四)依上所述，原告對被告有家庭生活費用及扶養費用請求權。依台北市政府主計處
    編印、中華台北市政府主計處編之中華民國八十八年第一０一期、中華民國台北
    市家庭收支記帳調查報告，其中每戶每月之經常性支出計算，自七十四年六月一
    日起至八十九年五月三十一日止，共十五年，被告應給付原告二百四十八萬元，
    及自八十九年六月一日起，按月給付二萬一千元。
三、證據：提出戶籍謄本一份、台北縣警察局瑞芳分局侯硐派出所呈報單一紙、中華
          民國台北市家庭收支記帳調查報告一份，並聲請傳訊證人張鴻裕。
乙、被告方面：
一、聲明：求為判決：原告之訴駁回。
二、陳述：其身體不好有糖尿病，已十幾年沒有工作，沒有錢給付，又原以每月三千
    元，租住台南縣官田鄉官田村五十九號之四十五號，後租金調為每月租金五千元
    ，就沒有租住。
丙、本院依職權調兩造資力及薪資所得申報資料。
    理      由
一、本件原告主張：被告甲○○於五十五年入贅，現婚姻關係存續中。被告於七十三
    年九月十四日無故離家，原告靠零工及幫佣入、社會救濟等所得，供應家中所需
    費用，並扶養患有腰椎退化性關節炎之老母及子女乙○○、張鴻彬、張鴻裕長大
    ，現年事已高，無法打幫佣、打零工維持家計。夫妻法定財產制關於家庭生活費
    用，除夫無支付能力時，由妻就其財產全部負擔外，以夫負擔為原則，如妻有正
    當理由而與夫分居時，夫仍應負擔妻之生活費用即家庭生活費用，被告無故遺棄
    原告及子女不顧，對妻之生活費用及扶養仍應負責。原告告對被告有家庭生活費
    用及扶養費用請求權，乃依中華民國台北市家庭收支記帳調查報告，每戶每月之
    經常性支出計算，請求自七十四年六月一日起至八十九年五月三十一日止，共十
    五年費用二百四十八萬元，及自八十九年六月一日起，按月給付二萬一千元等語
    。被告則以：其身體不好有糖尿病，已十幾年沒有工作，沒有錢給付原告云云，
    資為抗辯。
二、原告主張兩造係夫妻關係，現婚姻關係存續中，被告於七十三年無故離家，未負
    擔家庭生活費用，業據原告提出戶籍謄本一份、台北縣警察局瑞芳分局侯硐派出
    所呈報單一紙為證，被告對前揭時日離家未支付家庭生活費用固不爭執，惟辯稱
    ：其身體不好，已十幾年沒有工作，沒有錢給付原告等詞。經本院函財政部台灣
    省南區國稅局台南分局查被告資力及所得資料，該局函復被告自七十四年至八十
    八年無綜合所得申報資料，財產有一九九０年份，車牌號碼ＴＥ─四四一五號Ｈ
    ＯＮＤＡ自小客車一輛，有該局九十年三月一日南區國稅南縣資字第九０００四
    五七四號函附財產查詢清單可稽。雖證人張鴻裕  (兩造之子)證稱：父親的生活
    狀況很好，伊於八十九年底有到父親住處台南縣官田鄉官田村五十九號之四十五
    ，房子很好等情。證人所述，與本院函查結果不符，自難依證人之證詞，認原告
    經濟寬裕。是被告所辯，應可採信。
三、按家庭生活費用，夫無支付能力時，由妻就其財產之全部負擔之。家庭生活費用
    ，於共同財產不足負擔時，妻個人亦應負責。夫妻因家庭生活費用所負之債務，
    如夫無支付能力時，由妻負擔。夫妻互負扶養之義務，其負扶養義務之順序與直
    系血親卑親屬同，其受扶養權利之順序與直系血親尊親屬同。受扶養權利者，以
    不能維持生活而無謀生能力者為限。前項無謀生能力之限制，於直系血親尊親屬
    ，不適用之。民法第一千零二十六條、第一千零三十七條、第一千零四十七條、
    第一千一百一十六條之一、第一千一百一十七條分別定有明文。則夫妻間關於家
    庭生活費用之負擔，無論擇定何種夫妻財產制為為其財產制，均係由夫負擔，僅
    於夫無支付能力或共同財產不足時，始由妻負擔；又夫妻履行共同生活，婚姻生
    活方能維持美滿幸福，故夫妻同居義務實乃維護婚姻生活之基本要件。履行同居
    生活，則夫妻非互負生活保持之扶養義務不可，扶養對方，亦即保持自己之婚姻
    生活，其扶養之程度與自己之生活程度相同，是為夫妻互負共同生活之義務。夫
    妻互負扶養之義務，其負扶養義務之順序與直系血親卑親屬同，其受扶養權利之
    順序與直系血親尊親屬同。從而受扶養權利之妻或夫方，亦與直系血親尊親屬同
    ，固不以無謀生能力為必要。然本件原告陳稱：被告自七十三年離家出走後，伊
    就靠撿破爛維持家計，扶養三個子女，不知道被告是否有錢。伊在台北市有一棟
    房子，是娘家留下來的，只有地皮的使用權而已，現在生活過的馬馬虎虎等語。
    證人張鴻裕復證稱：伊母親現沒有工作，母親、奶奶與伊住在一起，伊有工作，
    由伊的工作所得來養這個家等詞。原告生活固為清苦，尚可糊口維持生活。反觀
    被告於七十三年間無故離家，不事工作，致無所得養家，令妻、子女生活無法改
    善，固難為目前一般社會常情所見諒。惟被告自七十三年起均無所得，已如前述
    ，顯見應無支付能力，亦難期被告對原告負扶養義務。從而，原告依家庭生活費
    用及扶養費用請求權之法律關係，請求被告給付二百四十八萬元及自起訴狀繕本
    送達翌日起至清償日止，按年息百分之五計算之利息，暨自八十九年六月一日起
    ，按月給付二萬一千元，依法即有不合，不應准許。
四、結論：原告之訴為無理由，依民事訴訟法第七十八條，判決如主文。
中      華      民      國    九十      年      三      月    三十      日
                                臺灣臺南地方法院民事第一庭
~B法      官  蘇清水
右為正本係照原本作成。
如對本判決上訴，須於判決送達後廿日內向本院提出上訴狀。
中      華      民      國    九十      年      三      月    三十      日
~B法院書記官  王志銘


司法院資訊處製作；財團法人民間司法改革基金會備份。
